【裁判字號】    98,訴,2004
【裁判日期】    980904
【裁判案由】    毒品危害防制條例
【裁判全文】
臺灣臺中地方法院刑事判決              98年度訴字第2004號
公  訴  人  臺灣臺中地方法院檢察署檢察官
被      告  甲○○
                    （現在臺灣臺中看守所中）
上列被告因違反毒品危害防制條例案件，經檢察官提起公訴（98
年度毒偵字第1731號），被告於本院準備程序進行中就被訴事實
為有罪之陳述，經本院合議庭裁定改依簡式審判程序審理，判決
如下：
    主    文
甲○○施用第一級毒品，累犯，處有期徒刑拾月。扣案之第一級
毒品海洛因陸包（驗餘淨重分別為肆點零伍公克、參點柒陸公克
、壹點伍肆公克）沒收銷燬之；又施用第二級毒品，累犯，處有
期徒刑參月。扣案之第二級毒品甲基安非他命壹包（驗餘淨重參
點零玖零伍公克）沒收銷燬之。應執行有期徒刑壹年。扣案之第
一級毒品海洛因陸包（驗餘淨重分別為肆點零伍公克、參點柒陸
公克、壹點伍肆公克）、第二級毒品甲基安非他命壹包（驗餘淨
重參點零玖零伍公克）均沒收銷燬之。
    犯罪事實及理由
一、犯罪事實：甲○○前於民國90年間，因施用毒品案件，經本
    院以90年度毒聲字第2357號裁定送觀察、勒戒後，認無繼續
    施用毒品之傾向，於90年5月31日執行完畢釋放。於90年間
    ，復因施用毒品案件，經本院以90年度毒聲字第5000號裁定
    送觀察、勒戒後，認有繼續施用毒品之傾向，經本院裁定送
    強制戒治，並經臺灣臺中地方法院檢察署檢察官提起公訴，
    強制戒治部分於91年11月9日執行完畢釋放，另經本院以90
    年度訴字第2799號判處有期徒刑10月確定，與其前所犯肅清
    煙毒條例等案件，依本院以96年度聲減字第1999號裁定減刑
    為有期徒刑5月、1年9月、1年3月、7年2月、8月、3月、拘
    役25日，應執行有期徒刑7年6月、拘役25日確定，就有期徒
    刑部分，於96年10月17日執行完畢。詎仍不知戒絕，基於施
    用第一級毒品海洛因之犯意，於98年4月24日上午8時許，在
    臺中市○○路與昌平路口之公園廁所內，將海洛因摻在香菸
    內點燃吸食之方式，施用第一級毒品海洛因1次。又另基於
    施用第二級毒品甲基安非他命之犯意，於98年4月24日前3日
    內某時許，在臺中市○○○路之黃昏市場廁所內，將甲基安
    非他命放在玻璃球上燒烤吸食煙霧之方式，施用第二級毒品
    甲基安非他命1次。嗣為警於98年4月24日18時35分許，在臺
    中市○區○○路與天津路口查獲，並扣得第一級毒品海洛因
    6包（驗餘淨重分別為4.05公克、3.76公克、1.54公克）及
    第二級毒品甲基安非他命1包（驗餘淨重3.0905公克）。
二、證據名稱：
(一)、被告甲○○於警詢、偵查及本院審理時之自白。
(二)、法務部調查局濫用藥物實驗室98年6月1日調科壹字第098230
    16290號鑑定書、行政院衛生署草屯療養院草療鑑字第09805
    00068號鑑定書、中山醫學大學附設醫院檢驗科藥物檢測中
    心尿液檢驗報告、臺中市警察局第二分局委託鑑驗代號與真
    實姓名對照表各乙紙在卷可參。
(三)、扣案之第一級毒品海洛因6包（驗餘淨重分別為4.05公克、
    3.76公克、1.54公克）、第二級毒品甲基安非他命1包（驗
    餘淨重3.0905公克）可稽。
(四)、臺灣臺中地方法院檢察署刑案資料查註紀錄表、臺灣高等法
    院被告前案紀錄表（被告前案及素行之認定）。
三、論罪科刑部分：
(一)、按施用第一、二級毒品為犯罪行為，毒品危害防制條例第10
    條定有處罰明文。故施用第一、二級毒品者，依前揭規定本
    應科以刑罰，惟基於刑事政策，對合於一定條件之施用者，
    則依同條例第20條、第23條之規定，施以觀察、勒戒或強制
    戒治之保安處分。又毒品危害防制條例於92年7月9日修正公
    布，自93年1月9日施行，刪除二犯及三犯之規定，一改修法
    前繁雜之處遇程序，並認施用毒品者係屬病患性犯人，以觀
    察、勒戒戒除其身癮，並以強制戒治去除其心癮。其中第20
    條、第23條將施用毒品之刑事處遇程序，區分為「初犯」、
    「五年內再犯」及「五年後再犯」。依其立法理由之說明：
    「初犯」，經觀察、勒戒或強制戒治後，應為不起訴處分或
    不付審理之裁定；經觀察、勒戒或強制戒治執行完畢釋放後
    ，「五年內再犯」者，因其再犯率甚高，原實施之觀察、勒
    戒及強制戒治既已無法收其實效，爰依法追訴或裁定交付審
    理。至觀察、勒戒或強制戒治執行完畢釋放後，「五年後再
    犯」者，前所實施之觀察、勒戒或強制戒治已足以遮斷其施
    用毒品之毒癮，為期自新及協助其斷除毒癮，仍適用「初犯
    」規定，先經觀察、勒戒或強制戒治之程序。修正前條文所
    定三犯以上之情形，因修正草案僅區分為初犯、5年後再犯
    ，自應依修正條文第23條第2項規定處理。從而依該次修正
    後之規定，僅限於「初犯」及「五年後再犯」二種情形，始
    應先經觀察、勒戒或強制戒治之程序。倘被告前於5年內已
    再犯，經依法追訴處罰，縱其第3次（或第3次以上）再度施
    用毒品之時間，在初犯或前次再犯經觀察、勒戒或強制戒治
    執行完畢釋放5年以後，已不合於「五年後再犯」之規定，
    且因前已於「五年內再犯」，顯見其再犯率甚高，原實施觀
    察、勒戒或強制戒治，已無法收其實效，即應依該條例第10
    條處罰。至於第3次（或第3次以上）施用毒品之時間，是否
    宜有期間限制？以多久為適宜？則分屬刑事政策、專門醫學
    之範圍，非審判機關所能決定，有待循立法途徑解決，最高
    法院97年度臺非字第484號判決意旨、97年度第5次刑事庭會
    議決議可資參照。本件被告前於90年間，因施用毒品案件，
    經本院裁定送觀察、勒戒後，於90年5月31日因認無繼續施
    用毒品之傾向執行完畢釋放，並經臺灣臺中地方法院檢察署
    檢察官於90年5月30日以90年度毒偵字第2539號不起訴處分
    確定。於90年間，復因施用毒品案件，經本院以90年度毒聲
    字第5000號裁定送觀察、勒戒後，認有繼續施用毒品之傾向
    ，經本院裁定送強制戒治，並經臺灣臺中地方法院檢察署檢
    察官提起公訴，強制戒治部分於91年11月9日執行完畢釋放
    ，另經本院以90年度訴字第2799號判處有期徒刑10月確定，
    有臺灣臺中地方法院檢察署刑案資料查註紀錄表、臺灣高等
    法院被告前案紀錄表各乙份在卷可參。被告前既於90年間，
    因施用毒品案件，分別經裁定觀察、勒戒、強制戒治，雖
    本件被告於98年4月24日、98年4月24日前3日內某時再度施
    用第一、二級毒品之時間，係於觀察、勒戒、強制戒治執行
    完畢釋放5年以後，然被告前於初犯後5年內已再犯，則本件
    被告第三次犯施用第一、二級毒品罪，揆諸前揭判決意旨，
    即非屬毒品危害防制條例第20條第3項所規定之「五年後再
    犯」之情形，自應依毒品危害防制條例第23條第2項規定，
    應予論科。
(二)、按海洛因為毒品危害防制條例第2條第2項第1款所明定之第
    一級毒品，甲基安非他命為毒品危害防制條例第2條第2項第
    2款所明定之第二級毒品。核被告甲○○所為，係犯毒品危
    害防制條例第10條第1項之施用第一級毒品罪、同條第2項之
    施用第二級毒品罪。被告為供已施用而於施用前持有第一級
    毒品海洛因、第二級毒品甲基安非他命之低度行為，分別為
    其施用之高度行為所吸收，均不另論罪。被告所犯施用第一
    級毒品罪與施用第二級毒品罪2罪間，其犯意各別，行為互
    殊，應予分論併罰。被告前於90年間，因施用毒品案件，經
    本院以90年度毒聲字第2357號裁定送觀察、勒戒後，認無繼
    續施用毒品之傾向，於90年5月31日執行完畢釋放。於90年
    間，復因施用毒品案件，經本院以90年度毒聲字第5000號裁
    定送觀察、勒戒後，認有繼續施用毒品之傾向，經本院裁定
    送強制戒治，並經臺灣臺中地方法院檢察署檢察官提起公訴
    ，強制戒治部分於91年11月9日執行完畢釋放，另經本院以
    90年度訴字第2799號判處有期徒刑10月確定，與其前所犯肅
    清煙毒條例等案件，依本院以96年度聲減字第1999號裁定減
    刑為有期徒刑5月、1年9月、1年3月、7年2月、8月、3月、
    拘役25日，應執行有期徒刑7年6月、拘役25日確定，就有期
    徒刑部分，於96年10月17日執行完畢，有臺灣臺中地方法院
    檢察署刑案資料查註紀錄表、臺灣高等法院被告前案紀錄表
    各乙份在卷可憑，其於受徒刑執行完畢後5年以內，故意再
    犯本件有期徒刑以上之2罪，均為累犯，各應依刑法第47條
    第1項之規定，加重其刑。爰審酌被告前有施用毒品前科，
    仍無法戒絕毒癮，竟又再次施用第一級毒品海洛因及第二級
    毒品甲基安非他命，無視於毒品對於自身健康之戕害及國家
    對於杜絕毒品犯罪之禁令，惟審酌施用毒品係自戕行為，並
    未因此而危害他人，所生損害不大，犯罪手段尚屬平和及坦
    承犯行，態度良好等一切情狀，各量處如主文所示之刑，並
    定其應執行刑，以示懲儆。扣案之第一級毒品海洛因6包（
    驗餘淨重分別為4.05公克、3.76公克、1.54 公克）、第二
    級毒品甲基安非他命1包（驗餘淨重3.0905公克），係屬毒
    品危害防制條例第2條第2項第1、2款所規範之第一、二級毒
    品，不問屬於被告與否，均應依毒品危害防制條例第18條第
    1項前段規定，宣告沒收銷燬之。
據上論斷，應依刑事訴訟法第273條之1第1項、第299條第1項前
段、第310條之2，毒品危害防制條例第10條第1項、第2項、第18
條第1項前段，刑法第11條、第47條第1項、第51條第5款，判決
如主文。
中    華    民    國    98    年    9     月    4     日
                        臺灣臺中地方法院刑事第十五庭
                            法  官  劉麗瑛
以上正本證明與原本無異。
如不服本判決應於收受判決後10日內向本院提出上訴書狀，並應
敘述具體理由；其未敘述上訴理由者，應於上訴期間屆滿後20日
內向本院補提理由書（均須按他造當事人之人數附繕本）「切勿
逕送上級法院」。
                            書記官  王玟
中    華    民    國    98    年    9     月    4     日
附錄論罪科刑法條全文：
毒品危害防制條例第10條
施用第一級毒品者，處六月以上五年以下有期徒刑。
施用第二級毒品者，處三年以下有期徒刑。


司法院資訊處製作；財團法人民間司法改革基金會備份。
